【裁判字號】    89,易,592
【裁判日期】    890607
【裁判案由】    業務過失傷害
【裁判全文】
臺灣桃園地方法院刑事判決                          八十九年度易字第五九二號
    公  訴  人  臺灣桃園地方法院檢察署檢察官
    被      告  莊錦福
右列被告因業務過失傷害案件，經檢察官聲請以簡易判決處刑（八十八年度偵字第七
三六六號），本院認不宜以簡易判決處刑，應適用通常程序，判決如左：
    主  文
莊錦福從事業務之人，因業務上之過失致人於死，處有期徒刑伍月。
    事  實
一、莊錦福係泓利工程有限公司（下稱泓利公司）水電工人，為從事水電承作業務之
    人，於八十七年九月十日下午四時許，在桃園市○○街，承作泓利公司向自來水
    公司承包之桃園市○○街挖埋水管工程時，應注意挖起來的溝邊容易造成土石鬆
    軟，柏油路不穩定，須謹慎小心，避免跌倒，而依當時情形，又無不能注意之情
    事，竟疏未注意及此，莊錦福於搬抬一長約三尺半六吋之水管，而行經桃園市○
    ○街四五七號前時，適徐福（民國五年三月廿二日生）坐在其大慶街四五七號之
    住處前，因莊錦福疏未注意，踢到石頭而跌倒，致其所搬抬之水管一端撞及徐福
    之左側頭部，因而造成徐福臉部撕裂傷二公分，致硬腦膜下微量出血，經多次送
    醫診治，於八十八年四月三日晚上九時二十分許，因復發性硬腦膜下出血而不治
    死亡。
二、案經被害人徐福訴請臺灣桃園地方法院檢察署檢察官偵查起訴。
    理  由
一、訊據被告莊錦福固不諱言於右揭時地因踢到石頭跌倒，而其所搬之水管撞及徐
    福之頭部等情，惟否認徐福之死亡係其所造成，辯稱：徐福之死亡並非其所造成
    云云。經查：（一）被害人徐福被撞及之處為頭部之左側，有台灣省立桃園醫院
    急診護理記錄在卷可按（見八十八年度他字第六五六號卷第十七頁），且證人周
    佳山（即台灣省立桃園醫院醫生）亦於偵查中證稱：於八十七年九月十日第一次
    就診時徐福之受傷情形為跌倒、左眉外傷，有照Ｘ光，八十七年九月十一日有再
    回來急診，說頭痛、吐，這次有照電腦斷層，結果腦萎縮，二側硬腦膜少量積水
    ，沒有骨折也沒有顱內血等語，可見被害人受傷處為頭部左側無訛。（二）又證
    人周佳山復於本院簡易庭時證稱：被害人徐福於八十七年九月十日受傷當日急診
    時僅左眉處有外傷，八十七年九月十一日身體不適（頭痛、嘔吐），再回來做急
    診時有照電腦斷層掃描，結果為腦萎縮（大部分是因年紀大引起），二側硬腦膜
    少量積水，無骨折亦無臚內出血現象，至同年十一月廿八日被害人再度前往就診
    ，經由電腦斷層報告診斷為左側硬膜下血腫及腦水腫蜘蛛膜下腔出血，以電腦斷
    層結果來評估，可能本來就有血塊，新出血和舊出血開始顏色會不同，我們見到
    的血塊則是經過長時間混合的血塊，硬腦膜出血本來就是一開始檢驗不出來，須
    俟一陣子才會顯現出來（可能長達一年時間），一般慢性硬腦膜出血，可能頭晃
    下就會出血等語（見八十八桃簡字第七四四號八十八年十一月十六日訊問筆錄）
    ，且證人甲○○（即長庚醫院醫生）亦到庭證稱：徐福於八十七年十一月廿八日
    來院急診，他說一個月前有被撞到，就診那二、三天發覺有頭暈，走路不穩情形
    ，當時診斷情形是慢性腦出血，我們研判與撞到有關，是外力造成．．．又被害
    人年紀大因此次傷害經多次復發、手術，因而感染，而併發其他病症，而死亡，
    ，與撞到並無直接因果關係，是間接造成等語（見本院八十九年四月十三日訊問
    筆錄），就上開二位證人證言以觀，被害人左側硬膜下出血為其死因之一，顯非
    偶然之原因介入；再就被告過失行為與被害人死亡結果以觀，被告撞及被害人頭
    部左側，因而發生左側硬膜下血腫，因左側硬膜下血腫又屬被害人死亡原因一，
    顯見該左側硬膜下血腫間，有相當之因果關係。（三）雖公訴人認被害人之左側
    硬膜下血腫及腦水腫蜘蛛膜下腔出血係被害人頭部撞及鐵門所致，核與被告該次
    之撞及行為無相當因果關係，惟查，被害人被撞及之處為頭部左側，且硬腦膜出
    血須一段時間始能形成，已如前述，則一開始檢驗時未能發現出血之現象自屬當
    然，且其後出血處亦為撞擊處，而復經送長庚醫院復診亦認該出血與撞擊有關，
    是以公訴人認被告之過失行為與被害人死亡間無因果關係，顯屬誤會。此外，並
    有勘驗筆錄、相驗屍體證明書、驗斷書各一份、相驗照片六張及診斷證明書在卷
    可佐，被告所辯不足採信，本件事證明確被告犯行堪以認定。
二、被告係泓利公司之水電工人，業據供明在卷，關於承作水電之事務及附隨之準備
    工作與輔助事務，均係其個人基於社會地位繼續反覆所執行之業務，為從事業務
    之人。核被告所為，係犯刑法第二百七十六條第二項之業務過失致死罪。公訴人
    認係犯刑法第二百八十四條第二項前段之業務過失傷害罪，尚有未洽，應予變更
    。爰審酌本件事故之發生原因、尚未與被害人家屬達成民事和解，所生危害等一
    切情狀，量處如主文所示之刑。
三、本件係檢察官聲請簡易處刑之案件，因不合刑事訴訟法第四百四十九條所定得以
    簡易判決處刑之案件，本院改依通常程序審判之。
據上論斷，應依刑事訴訟法第二百九十九條第一項前段、第三百條、第四百五十二條
，刑法第二百七十六條第二項，罰金罰鍰提高標準條例第一條前段，判決如主文。
本案經檢察官魏雯祈到庭執行職務。
中      華      民      國      八十九    年    六        月    七      日
                                臺灣桃園地方法院刑事第二庭
                                      法  官  吳進發
右正本證明與原本無異。
如不服本判決，應於判決送達後十日內向本院提出上訴狀( 應附繕本 )，上訴於
臺灣高等法院。
                                      書記官  陳靜娟
中      華      民      國      八十九    年    六        月    十三    日
刑法第二百七十六條
因過失致人於死者，處二年以下有期徒刑、拘役或二千元（現已提高十倍為
二萬元）以下罰金。
從事業務之人，因業務上之過失犯前項之罪者，處五年以下有期徒刑或拘役
得併科三仟元（現已提高十倍為三萬元）以下罰金。


司法院資訊處製作；財團法人民間司法改革基金會備份。
